臺灣臺中地方法院刑事判決
110年度交訴字第120號
公  訴  人  臺灣臺中地方檢察署檢察官
被      告  曾美純



選任辯護人  林開福律師
上列被告因過失致死案件，經檢察官提起公訴（109年度偵字第3
3413號），本院判決如下：
    主    文
丙○○犯過失致人於死罪，處有期徒刑陸月，如易科罰金，以新臺
幣壹仟元折算壹日。
    犯罪事實
一、丙○○於民國109年10月9日11時33分許，駕駛車牌號碼000-000
    0號自用小客車（下稱系爭汽車），沿臺中市西屯區臺灣大
    道快車道由惠中路往大墩路之方向行駛，行經臺灣大道與文
    心路2段口欲右轉文心路2段時，本應遵守交通號誌之指示，
    並應注意上開快車道設有禁止右轉之標誌而不得右轉，且依
    當時天候晴、日間自然光線，柏油路面乾燥無缺陷，視距良
    好，並無不能注意之情事，竟疏未注意及此，違反交通號誌
    管制，於燈號顯示為直行綠燈時，自快車道驟然右轉，適有
    柯勝愷騎乘車牌號碼000-0000號普通重型機車（下稱系爭機
    車），沿臺灣大道慢車道由惠中路往大墩路之方向直行，閃
    避不及，遭丙○○駕駛系爭汽車右前車頭撞及柯勝愷所騎乘系
    爭機車前車頭，柯勝愷因而倒地並捲入系爭汽車右側車身下
    方，致頭部受創、臉部變形、口中大量出血、耳鼻出血、胸
    腹部挫傷、胸壁變形、四肢多處擦傷，經送臺中市西屯區澄
    清醫院中港院區急救，仍於109年10月9日13時2分宣告死亡
    。
二、案經柯勝愷之父甲○○、胞弟乙○○告訴及臺灣臺中地方檢查署
    檢察官相驗後自動檢舉偵查後提起公訴。
    理    由
一、本件被告丙○○所犯並非死刑、無期徒刑或最輕本刑有期徒刑
    3年以上之罪，亦非高等法院管轄第一審案件，且於準備程
    序進行中，被告就被訴事實為有罪之陳述，經告知被告簡式
    審判程序之旨，並聽取公訴人、被告及其辯護人之意見後，
    本院合議庭裁定進行簡式審判程序，是本件之證據調查，依
    刑事訴訟法第273條之2及第159條第2項規定，不受同法第15
    9條第1項、第161條之2、第161條之3、第163條之1及第164
    條至第170條規定之限制，合先敘明。
二、上開犯罪事實，業據被告坦承不諱，核與證人即告訴人甲○○、證人何純菁、解桂芬於警詢及偵查中證述內容大致相符（見相卷第19頁至第29頁、第143頁至第144頁，偵卷第31頁至第33頁、第99頁至第101頁），並有臺中市政府警察局第六分局處理相驗案件初步調查報告暨報驗書、警員職務報告、柯勝愷之澄清醫院急診死亡病患病歷摘要、澄清醫院中港分院檢驗報告單、道路交通事故現場圖、道路交通事故調查報告表㈠、㈡、現場照片、路口監視器畫面翻拍照片、系爭汽車之行車紀錄器畫面翻拍照片、臺中市政府警察局交通事故補充資料表、證號查詢汽車、機車駕駛人查詢結果、車輛詳細資料報表、臺中市政府警察局舉發違反道路交通管理事件通知單影本、臺中市臺灣大道與文心路口時制計畫、臺灣臺中地方檢察署相驗屍體證明書、檢驗報告書、相驗照片等件在卷可參（見相卷第7頁、第11頁至第13頁、第31頁、第35頁至第109頁、第123頁至第125頁、第131頁至第139頁、第145頁、第155頁至第163頁、第167頁至第171頁）。
三、而汽車行駛至交岔路口，其行進、轉彎，應遵守燈光號誌，
    且設有劃分島劃分快慢車道之道路，在慢車道上行駛之車輛
    不得左轉，在快車道行駛之車輛不得右轉彎，道路交通安全
    規則第102條第1項第1款、第6款定有明文。被告於上開規定
    殊無不知之理，而當時客觀上並無不能注意之情事，被告上
    開違規之過失行為，與被害人柯勝愷之死亡結果間具有相當
    因果關係。被告之辯護人雖於偵查中曾抗辯被害人柯勝愷騎
    乘系爭機車有超速狀況（於本院審理時已不爭執），然審酌
    汽車駕駛人應可信賴其他參與交通之對方能遵守交通規則，
    在不超越社會相當性範圍應有注意義務下，對於不可知之對
    方違規行為本無預防之義務，依卷附路口監視器錄影截圖所
    示（見相卷第91頁至第95頁），於監視器畫面顯示為「2020
    /10/09 11:33:11」時，系爭汽車仍位於快車道，於監視器
    畫面顯示為「2020/10/09 11:33:13」時，系爭汽車方向些
    微朝右偏轉，於監視器畫面顯示為「2020/10/09 11:33:14
    」時，系爭汽車繼續向右偏轉，接近同向慢車道前方位置，
    於監視器畫面顯示為「2020/10/09 11:33:15」時，被害人
    柯勝愷所騎乘系爭機車車頭已駛越臺灣大道與文心路之行人
    穿越道，斯時系爭汽車已位於系爭機車直行行駛方向前方處
    ，於監視器畫面顯示為「2020/10/09 11:33:16」時，系爭
    機車即與系爭汽車發生碰種，依正常行駛路權情況下，被害
    人柯勝愷當無思及尚須注意車道前方突有車輛偏駛出至其前
    方車道，且自系爭汽車向右偏轉而接近同向慢車道前方位置
    ，至系爭機車與系爭汽車發生本件事故，時間至多相距約2
    秒，而本件既係因被告違反號誌管制，自禁止右轉、設有快
    慢車道分隔島之快車道右轉彎所致事故，基於上揭信賴原則
    ，依卷內相關事證，均不足以推認被害人柯勝愷確有充足時
    間得為有效之避險措施，又酌以被害人柯勝愷對於信賴被告
    能遵守交通規則之駕駛行為，在可能無法避免情況下，應採
    對其有利認定，而認無預防義務，故尚難認被害人柯勝愷有
    何能注意而不注意之過失，被害人柯勝愷縱有超速行駛之情
    形，然此交通違規行為，除又應依交通法規裁處行政罰鍰外
    ，對被告上開交通過失情節之認定不生影響，亦非造成本件
    交通事故之肇事因素之一。本案經送臺中市車輛行車事故鑑
    定委員會進行車禍鑑定，鑑定意見略為：「丙○○駕駛自用小
    客車，行至設有管制號誌交岔路口，未依標線（直行指向線
    ）指示，違反號誌禁制（禁止右轉）、違反號誌管制（直行
    箭頭綠燈），自設有快慢車道分隔島之快車道右轉彎，為肇
    事原因。柯勝愷駕駛普通重型機車，無肇事因素」等情，此
    有卷附臺中市車輛行車事故鑑定委員會110年1月25日中市車
    鑑字第1090011287號函附中市車鑑0000000案鑑定意見書可
    稽（見偵卷第87頁至第90頁），經本院送覆議，覆議機關之
    意見結論亦如同上開臺中市車輛行車事故鑑定委員會之鑑定
    意見，此亦有臺中市交通事件裁決處111年1月13日中市交裁
    管字第1100095523號函附臺中市車輛行車事故鑑定覆議委員
    會覆議字第0000000案覆議意見書可參（見本院卷第177頁至
    第180頁），附此敘明。綜上所述，足認被告自白與事實相
    符，被告犯行堪以認定，應依法論科。
四、核被告所為，係犯刑法第276條之過失致人於死罪。又被告
    肇事後，於未經有偵查權之機關或公務員發覺為犯嫌前，在
    警方前往現場處理時當場承認為肇事人而願接受裁判，有臺
    中市政府警察局道路交通事故肇事人自首情形紀錄表在卷可
    稽（見相卷第113頁），經核符合自首要件，爰依刑法第62
    條前段規定減輕其刑。
五、爰審酌：（一）被告於本案發生前並無前科，素行良好，有
    臺灣高等法院被告前案紀錄表可查；（二）被告過失程度，
    本案導致被害人柯勝愷死亡，所生危害重大，對於被害人自
    身及其家屬均造成難以回復之損害，實應予非難；（三）被
    告坦承犯行，雖除被害人家屬已請領新臺幣（下同）100萬
    元強制險外，被告另有投保第一產物保險股份有限公司之第
    三人傷害責任險及保險金額1千萬之超額責任險（見偵卷第1
    53頁、本院卷第93頁），然因被害人母親為外籍配偶，已出
    境，保險公司迄未能處理理賠事宜（見偵卷第155頁、第157
    頁），被告與被害人家屬另由本院安排進行調解，囿於被告
    個人資力狀況，金額落差等因素，終未能成立調解，有本院
    調解事件報告書等為憑（見本院卷第133頁），難認被告全
    無悔意；（四）被告自陳為碩士畢業，從事金融業，月收（
    下同）5萬5千元，有一名剛滿3歲未成年子女，由被告單親
    照顧，要扶養父母，父親為心臟衰竭病人（見本院卷第95頁
    、第228頁）之智識程度及生活狀況等一切情狀，量處如主
    文所示之刑，並諭知易科罰金之折算標準，以示懲儆。
六、據上論斷，依刑事訴訟法第273條之1第1項、第299條第1項
    前段，刑法第276條、第62條前段、第41條第1項前段，刑法
    施行法第1條之1第1項，判決如主文。
本案經檢察官王宜璇提起公訴，檢察官丁○○到庭執行職務。 
中　　華　　民　　國　　111 　年　　4 　　月　　11　　日
                  刑事第十八庭  法  官  張美眉
以上正本證明與原本無異。
如不服本判決應於收受送達後20日內向本院提出上訴書狀，並應
敘述具體理由；其未敘述上訴之理由者，應於上訴期間屆滿後20
日內向本院補提理由書（均須按他造當事人之人數附繕本）「切
勿逕送上級法院」。
告訴人或被害人如不服判決，應備理由具狀向檢察官請求上訴，
上訴期間之計算，以檢察官收受判決正本之日起算。
　　　　                        書記官  薛美怡
中　　華　　民　　國　　111 　年　　4 　　月　　11　　日
附錄論罪科刑法條
中華民國刑法第276條
因過失致人於死者，處5年以下有期徒刑、拘役或50萬元以下罰
金。